【裁判字號】    98,交抗,277
【裁判日期】    980526
【裁判案由】    聲明異議
【裁判全文】
臺灣高等法院高雄分院刑事裁定         98年度交抗字第277號
                                     98年度交抗字第291號
    抗  告  人
    即受處分人  甲  ○
上列抗告人因違反道路交通管理處罰條例聲明異議案件，不服臺
灣屏東地方法院中華民國98年2 月23日裁定（98年度交聲字第31
號、第37號），提起抗告，本院裁定如下：
    主  文
抗告駁回。
    理  由
一、抗告意旨略以：抗告人即受處分人甲○是經由監理站人員在
    法定程序內聲明異議，並未逾期，為此提起抗告，請求撤銷
    原裁定，另為適法之裁定云云。
二、按受處分人不服道路交通管理處罰條例第8 條所定主管機關
    所為之處罰者，得於接到裁決書之翌日起20日內，向管轄地
    方法院聲明異議，道路交通管理處罰條例第87條第1 項定有
    明文。又聲明異議應以司法狀紙，敘述異議之理由，提出於
    原處分機關為之，原處分機關應於接受異議書狀後5 日內，
    將該案卷宗及有關證物，送交該管地方法院或其分院交通法
    庭，並得依法扣除在途期間及聲請回復原狀，道路交通案件
    處理辦法第12條定有明文；次按聲明異議案件之處理，除準
    用刑事訴訟法有關規定外，依道路交通案件處理辦法之規定
    處理之，則依刑事訴訟法第65條規定，期間之計算，依民法
    之規定，故依民法第121 條第1 項、民法第122 條規定：以
    日、星期、月或年定期間者，以期間末日之終止，為期間之
    終止。如計算期間之末日，為星期日、紀念日或其他休息日
    時，以其休息日之次日代之。又休息日在期間中而非期間之
    末日者，自不得予以扣除（最高法院30年抗字第287 號判例
    參照）。交通法庭認聲明異議不合法律上之程式或其異議權
    已經喪失者，應以裁定駁回之，但其不合法律上之程式可補
    正者，應先定期命為補正，逾期不補正者，即予駁回，亦為
    道路交通案件處理辦法第13條、第18條所明定。
三、原裁定略以：本件異議人即受處分人甲○於97年12月10日，
    親自簽名收受原處分機關上開案號裁決書，有交通部公路總
    局高雄區監理所屏東監理站送證書附卷可證。則異議人如欲
    對原處分機關上開裁決聲明異議，其異議期間應係自97年12
    月11日（即其收受裁決書之翌日）起至98年1 月3 日止；然
    異議人卻遲至98年1 月7 日始具狀向原處分機關提出本件聲
    明異議，經原處分機關於98年1 月14日送交本院，有聲明異
    議狀上屏東監理站收文戳章及原處分機關移送函文在卷可佐
    。從而，依照前開法條規定及說明，本件異議人逾期始聲明
    異議，且屬不得補正，依法自應予以駁回云云。
四、經查：
  (一)受處分人甲○分別於民國97年9 月6 日14時18分許、97年11
    月16日22時45分許，騎乘車號NA9-098 號重型機車，行經高
    雄市○○○路、高雄縣仁武鄉○○路與中華路，均不在規定
    車道行駛，警方遂予製單舉發，原處分機關即交通部公路總
    局高雄區監理所屏東監理站於97年12月10日所為之屏監違字
    第裁82－NO0000000 、裁82－BH0000000 號裁決書裁決處分
    ，其2 份裁決書均係於97年12月10日送達受處分人位於屏東
    縣麟洛鄉○○村○○路671 之19號，並由受處分人親自簽名
    收受原處分機關上開案號裁決書，有交通部公路總局高雄區
    監理所屏東監理站送達證書附於原審卷第18頁及本院卷可證
    ，足徵受處分人居住於原審法院管轄之屏東縣地區，依前揭
    法規意旨，按處理違反道路交通管理事件，有關文書送達之
    程序，依行政程序法之規定，違反道路交通管理事件統一裁
    罰基準及處理細則第5 條定有明文；而依行政程序法第72條
    第1 項規定，文書之送達於應受送達人之住居所、事務所或
    營業所為之。本件原處分機關將前開裁決書向受處分人為送
    達時，業由受處分人親自收受，則受處分人如對原處分機關
    是項裁決書不服欲提起異議，其20日之合法提出異議期間，
    應自97年12月11日（送達翌日）起算。又依法院訴訟當事人
    在途期間標準第4 條第1 款第2 目之規定，應依同標準第2
    條第1 款中之「地方法院在途期間」欄所載日數，扣除在途
    期間4 日，是受處分人於接到裁決書之翌日起20日內，扣除
    在途期間後，應於98年1 月3 日前聲明異議，然98年1 月3
    日為星期六，依規定應順延至休息日之次日代之（98年1 月
    5 日，星期一），而受處分人遲至98年1 月7 日始具狀向原
    處分機關提出本件聲明異議，經原處分機關於98年1 月14日
    送交原審法院，有聲明異議狀上屏東監理站收文戳章及原處
    分機關移送函文在卷可佐，顯見本件受處分人聲明異議，已
    逾法定之異議期間。又原處分機關於前揭裁決書之附記欄第
    一項內，已明確記載受處分人如不服處罰而聲明異議者，其
    應提出之期限及應遵行之程序等事項，受處分人自無不知之
    理。綜上所述，本件受處分人聲明異議顯逾法定聲明異議期
    間，其異議既不合上開法定程式，且無從補正，法院自應依
    法駁回其異議，其實體上異議事由即無庸審究。
  (二)原審裁定以受處分人聲明異議期間逾期，其異議既不合上開
    法定程式，且無從補正，而以程序駁回其異議，經核並無違
    誤。受處分人抗告意旨，以其聲明異議均在法定程序內為之
    ，並未逾期為由，指摘原裁定不當，為無理由，應予駁回。
五、據上論結，應依道路交通案件處理辦法第26條，刑事訴訟法
    第412 條，裁定如主文。
中    華    民    國    98    年    5     月    26    日
                  刑事第二庭    審判長法  官  林正雄
                                      法  官  陳啟造
                                      法  官  黃壽燕
以上正本證明與原本無異。
不得再抗告。
中    華    民    國    98    年    5     月    26    日
                                      書記官  梁雅華


司法院資訊處製作；財團法人民間司法改革基金會備份。
